【裁判字號】    97,易緝,21
【裁判日期】    971225
【裁判案由】    詐欺
【裁判全文】
臺灣基隆地方法院刑事判決              97年度易緝字第21號
公  訴  人  臺灣基隆地方法院檢察署檢察官
被      告  甲○○
上列被告因詐欺案件，經檢察官提起公訴（96年度偵字第4584號
、97年度偵緝字第35號），因被告所犯為死刑、無期徒刑、最輕
本刑為3 年以上有期徒刑或高等法院管轄第一審案件以外之罪，
且於準備程序進行中，被告先就被訴事實為有罪之陳述，經本院
合議庭裁定進行簡式審判程序，判決如下：
    主  文
甲○○幫助意圖為自己不法之所有，以詐術使人將本人之物交付
，累犯，處有期徒刑肆月，如易科罰金，以新台幣壹仟元折算壹
日。
    事  實
一、甲○○前因違反毒品危害防制條例案件，經本院以94年度基
    簡字第751 號判決判處有期徒刑4 月確定；復因偽造文書案
    件，經本院以95年度基簡字第716 號判決判處有期徒刑2 月
    確定，並經本院就上開判決所科之刑，以95年度聲字第897
    號裁定定應執行有期徒刑5 月，於民國96年2 月28日因縮刑
    期滿執行完畢。
二、詎甲○○未知悔悟，於96年7 月1 日見報紙刊登收購帳戶之
    廣告，明知金融機構帳戶為個人信用之表徵，且申請開立金
    融帳戶並無任何特殊限制，任何人只要有些許款項，均可自
    行至不同金融機構申請開立多數帳戶使用，並預見將自己所
    有之帳戶提款卡及密碼交付他人使用，可能因此供不法詐騙
    份子利用以詐術使他人將款項匯入後，再予提領使用，因而
    幫助他人從事詐欺取財之目的，竟因缺錢花用，基於幫助他
    人詐欺取財之不確定故意，依據廣告所載之聯絡電話，與身
    分不詳之成年人聯絡後，約定以每個帳戶新台幣（下同）
    3,000 元之代價，出售2 個銀行帳戶，甲○○遂於96年7 月
    2 日中午，在基隆八堵火車站，將其所有於臺北光復郵局開
    設帳號00000000000000號帳戶之存摺、提款卡及密碼交付予
    真實身分不詳，綽號「阿國」之成年男子，先行收受3,000
    元後，復經「阿國」陪同前往華南商業銀行基隆分行開設帳
    號000000000000號帳戶後，在基隆市○○路某處，接續將該
    帳戶之存摺、提款卡及密碼交付「阿國」，再行收受3,000
    元之代價，嗣有下列被害人於所載時間，遭姓名、年籍不詳
    之成年人施以詐術，分別匯款至甲○○交付「阿國」之前揭
    帳戶：
（一）乙○○於96年7 月3 日（警詢筆錄誤載為「95年7 月3 日
      」）晚間7 時30分許，接獲身分不詳之成年女子來電，佯
      稱乙○○前以網路購物時，因錯誤操作自動提款機，誤將
      付款方式設定為分期付款，若未予更正，每月需給付549
      元等語，乙○○復於同日晚間8 時30分許接獲身分不詳自
      稱「夏小姐」之成年女子來電，佯稱其為會計人員，乙○○須依指示操作自動提款機，更正錯誤設定等語，使乙○○陷於錯誤，於同日晚間前往基隆市○○路郵局，依指示
      操作自動提款機，於同日晚間8 時54分許，將2 萬9,989
      元（另支付手續費17元）匯入前開甲○○開設華南商業銀
      行帳戶，始知受騙。
（二）丁○○於96年7 月3 日晚間10時2 分許，接獲身分不詳之
      成年人來電，佯稱因丁○○先前網路購物付款時操作錯誤
      ，須依指示操作自動提款機，辦理線上變更手續等語，使
      丁○○陷於錯誤，於同日晚間10時許，前往桃園市○○路
      郵局，依指示操作自動提款機，於同日晚間10時13分許，
      將7,998 元（另支付手續費17元）匯入前開甲○○開設華
      南商業銀行帳戶，始知受騙。
（三）羅桂月於96年7 月10日下午3 時許，接獲真實身分不詳自
      稱其子范義興之成年男子來電，佯稱其積欠地下錢莊16萬
      元，遭地下錢莊綁架等語，復由真實身分不詳之成年人接
      聽電話，佯稱羅桂月須匯款16萬元，始釋放范義興等語，
      使羅桂月陷於錯誤，於同日下午4 時許，前往新竹縣竹東
      鎮竹東郵局，依指示臨櫃匯款，於同日下午4 時32分許，
      將10萬元匯入前開甲○○開設郵局帳戶內，嗣因范義興返
      家後，羅桂月始知受騙。
三、案經基隆市警察局第一分局及臺北市政府警察局松山分局報
    請臺灣臺北地方法院檢察署檢察官呈請臺灣高等法院檢察署
    檢察長令轉臺灣基隆地方法院檢察署檢察官偵查起訴。
    理  由
壹、程序事項
    被告甲○○所犯者非為死刑、無期徒刑、最輕本刑為3 年以
    上有期徒刑之罪或高等法院管轄第一審案件，其於準備程序
    進行中，先就被訴事實為有罪之陳述，經告知其簡式審判程
    序之旨，並聽取公訴人、被告之意見後，本院合議庭依刑事
    訴訟法第273 條之1 第1 項之規定，裁定由受命法官獨任以
    簡式審判程序進行本案之審理。
貳、實體事項
一、事實認定部分
    上開事實，業據被告於偵查及本院審理中坦承不諱，復經證
    人乙○○、丁○○及羅桂月於警詢時證述明確，另有乙○○
    及丁○○提供之匯款單據、羅桂月提供之郵政國內匯款執據
    、華南商業銀行基隆分行96年7 月19日華基存字第09600251
    號函檢附被告於該銀行開設前開帳戶之基本資料及交易往來
    明細表、臺灣郵政股份有限公司臺北郵局96年7 月27日北營
    字第0960902973號函檢附被告於該郵局開設前開帳戶之開戶
    資料及交易往來明細在卷可稽，應堪認定；復按在金融機構
    開立帳戶、請領存摺及提款卡使用，係針對個人身分之社會
    信用而予以資金流通，具有強烈之屬人性格，而金融帳戶作
    為個人理財之工具，申請開設並無任何特殊之限制，一般民
    眾均得以存入最低開戶金額之方式申請使用，且同一人得在
    不同之金融機構申請數個存款帳戶使用，乃眾所週知之事實
    ，被告為成年人，具有相當之智識能力，對於上情當無不知
    之理，又依一般人之社會經驗，若遇他人捨以自己名義申請
    帳戶，反以高價向他人蒐集金融帳戶使用，衡情應對該帳戶
    是否供合法使用一節有所懷疑，且近年詐騙集團犯案猖獗，
    利用帳戶掩飾、隱匿詐財贓款之事，迭有所聞，被告就此即
    無不知之理，而被告就其將上開帳戶之存摺、提款卡及密碼
    出售予「阿國」使用，可能因而幫助他人從事詐欺取財之目
    的既已有所預見，仍將前開帳戶之存摺、提款卡及密碼出售
    予「阿國」，顯有容認發生之本意，是以被告確有幫助前開
    取得帳戶之人，利用其提供之帳戶詐欺取財之不確定故意甚
    明，事證明確，被告犯行應堪認定。
二、論罪科刑部分
（一）按刑法上之幫助犯，係對於犯罪與正犯有共同之認識，以
      幫助之意思，對於正犯資以助力，而未參與犯罪行為者而
      言，如未參與實行構成要件之行為，且係出於幫助之意思
      ，提供助力，即屬幫助犯，而非共同正犯（最高法院49年
      台上字第77號判例可資參照）。本件被告基於幫助之犯意
      ，將其所有前揭帳戶之存摺、提款卡及密碼交予「阿國」
      ，致真實身分不詳之成年人對乙○○、丁○○及羅桂月施
      以詐術，使乙○○、丁○○及羅桂月陷於錯誤，分別將前
      開數額之金錢匯入被告開設之上揭帳戶內，而為他人之詐
      欺取財行為提供助力，核被告所為，係犯刑法第30條第1
      項、第339 條第1 項之幫助詐欺取財罪。至於羅桂月遭受
      詐騙，將金錢匯入被告開設前開郵局帳戶後，固因及時報
      警，經警將該帳戶列為警示帳戶，致詐欺行為人無從提領
      羅桂月匯入之款項，惟因被告既已將該帳戶之存摺、提款
      卡及密碼出售予身分不詳之人使用，則於羅桂月匯款至該
      帳戶，迄警察受理報案通知銀行將該帳戶列為警示帳戶凍
      結其內現款期間，詐欺行為人實際上既得領取該帳戶內之
      款項，對該匯入之款項顯有管領能力，是該詐騙犯行業已
      既遂，不因事後該帳戶因遭列為警示帳戶，導致詐欺行為
      人無從提領詐騙所得而異，故檢察官認因詐欺行為人無從
      提領詐騙所得，該次詐欺犯行僅屬未遂階段，即有未洽，
      而行為既遂、未遂係犯罪狀態之不同，非處罰之獨立規定
      ，自無變更起訴法條之問題，併此敘明。
（二）被告自始即與收購帳戶之人約定出售2 個帳戶，復於密切
      接近之時間，先後將前開2 個帳戶之存摺、提款卡及密碼
      交付予「阿國」，足見各行為之獨立性薄弱，且係基於單
      一犯意為之，應視為數個舉動之接續實施，屬接續犯。
（三）被告將上開2 個帳戶之存摺、提款卡及密碼出售予「阿國
      」，使乙○○、丁○○及羅桂月遭受詐騙後，將金錢分別
      匯入被告開設之上開帳戶內，因被告係以一個出售帳戶之
      行為，幫助他人對複數被害人為數個詐欺取財之犯罪行為
      ，故就被告所為出售上開帳戶之行為，應依刑法第55條想
      像競合之規定，僅論以一罪。
（四）被告曾受如事實欄所載之徒刑執行完畢，此有臺灣高等法
      院被告前案紀錄表在卷供參，其受徒刑之執行完畢，再為
      本件犯行，係於5 年以內故意再犯有期徒刑以上之罪，為
      累犯，應依刑法第47條第1 項之規定加重其刑。
（五）被告基於幫助之犯意為上開犯行，為幫助犯，爰依刑法第
      30條第2 項之規定，按正犯之刑減輕之，並先加後減之。
（六）爰審酌被告得以預見將帳戶交付他人使用，可能因此幫助
      詐騙集團遂行詐欺取財之犯行，竟為圖不法利得，仍將前
      開帳戶之存摺、提款卡及密碼出售予「阿國」使用，致被
      害人受有損害，並使犯罪追查趨於複雜，影響社會正常交
      易安全及秩序非微，惟被告於偵查及本院審理時均坦承不
      諱，且表悔悟，犯後態度尚屬良好等一切情狀，量處如主
      文所示之刑，並諭知易科罰金之折算標準。
據上論斷，應依刑事訴訟法第273 條之1 第1 項、第299 條第1
項前段，刑法第339 條第1 項、第30條、第47條第1 項、第55條
、第41條第1 項前段，刑法施行法第1 條之1 ，判決如主文。
本案經檢察官丙○○到庭執行職務。
中    華    民    國    97    年    12    月    25    日
                  刑事第二庭法    官  邰婉玲
以上正本證明與原本無異。
如不服本判決應於收受送達後10日內向本院提出上訴書狀，並應
敘述具體理由；其未敘述上訴理由者，應於上訴期間屆滿後20日
內向本院補提理由書（均須按他造當事人之人數附繕本）「切勿
逕送上級法院」。
中    華    民    國    97    年    12    月    25    日
                            書 記 官  彭筠凱
附錄所犯法條：
中華民國刑法第339條第1項
（普通詐欺罪）
意圖為自己或第三人不法之所有，以詐術使人將本人或第三人之
物交付者，處5年以下有期徒刑、拘役或科或併科1千元以下罰金
。


司法院資訊處製作；財團法人民間司法改革基金會備份。
